【裁判字號】    97,上更(一),397
【裁判日期】    971118
【裁判案由】    偽造有價證券等
【裁判全文】
臺灣高等法院刑事判決             97年度上更(一)字第397號
上  訴  人
即  被  告  丁○○
選任辯護人  余泰鑫律師
            姜至軒律師
上  訴  人
即  被  告  甲○○
選任辯護人  舒建中律師
上列上訴人等因偽造有價證券等案件，不服臺灣臺北地方法院96
年度訴字第1380號，中華民國96年12月11日第一審判決（起訴案
號：臺灣臺北地方法院檢察署96年度偵字第10060號、第16434號
），提起上訴，本院判決後，經最高法院發回審理，本院更為判
決如下：
    主  文
原判決撤銷。
丁○○、甲○○共同意圖供行使之用，而偽造有價證券，丁○○
處有期徒刑貳年肆月、甲○○處有期徒刑貳年。如附表所示本票
壹紙上偽造之發票人「乙○○」部分及「租送車合約書」（營業
小客車租賃合約書）之「乙方連帶保證人」欄上偽造之「乙○○
」署押及其指印各壹枚均沒收。
    事  實
一、甲○○與丁○○為認識數月之朋友，丁○○知悉甲○○雖未
    甲○○之全名，惟知悉甲○○姓「吳」，尊稱甲○○為「吳
    大哥」，有時亦以「老芋仔」稱之。甲○○於民國（下同）
    87年間因違反麻醉藥品管理條例、臺灣地區與大陸地區人民
    關係條例、偽造文書等案件，就違反麻醉藥品管理條例部分
    經最高法院於91年6月5日，以91年度台上字第3060號判決有
    期徒刑5年6月確定，就違反臺灣地區與大陸地區人民關係條
    例、偽造文書部分，經台灣高等法院金門分院於93年1月9日
    ，以92年度上更(一)字第1號判處有期徒刑8月確定，經嗣台灣
    高等法院金門分院於94年10月11日，以94年度聲字第7號裁
    定應執行有期徒刑6年確定。甲○○於經通知執行上開先行
    確定之麻醉藥品管理條例部分，因逃匿未到案執行，於而92
    年1月30日遭通緝，至94年6月21日始緝獲到案，現仍執行上
    開有期徒刑（尚未構成累犯）。
二、甲○○為便於通緝期間出國，竟與不詳姓名年籍之成年男子
    ，共同基於變造國民身分證之犯意聯絡，以新台幣（下同）
    12萬元之代價，於92年11月7日前之某日，將其所有之照片
    交予該男子，由該男子於不詳時地，將甲○○之照片貼於以
    不詳方式取得之乙○○身分證上，變造乙○○之身分證後交
    予甲○○，甲○○取得該變造之乙○○身分證後，即持之向
    我國外交部領事局申請護照，嗣於同年12月8日持以出境（
    甲○○持變造之乙○○身分證申辦護照，再持以出境等節，
    未經起訴，亦非起訴效力之所及，非本院審理範圍）。迨於
    93年11月間，蔡忠豐欲向益程交通有限公司（簡稱益程公司
    ）租用營業小客車營業，亟需覓得連帶保證人，乃商請甲○○幫忙，甲○○因通緝中本欲婉拒，惟禁不起丁○○一再請
    託，僅得以他人之身分出面作保。甲○○、蔡忠豐於93年11
    月5日前往位於臺北縣三重市○○○路264號之益程公司，丁○○明知甲○○並非「乙○○」，為能順利租得營業小客車
    謀生，仍共同基於行使變造國民身分證影本之犯意聯絡，由
    甲○○出示經變造之乙○○身分證影本，向益程公司承辦人
    丙○○偽稱其係乙○○本人，丁○○、甲○○旋共同基於行
    使偽造私文書、偽造有價證券之犯意聯絡，推由甲○○在「
    租送車合約書」（營業小客車租賃合約書，簡稱租車合約）
    上之「乙方連帶保證人欄」及益程公司所提供之如附表所示
    之本票「發票人欄」上，分別偽造「乙○○」署押並按捺指
    印各1枚，而偽造私文書及屬有價證券之本票後，持交丙○○。致丙○○誤信甲○○係「乙○○」本人而同意與丁○○
    簽訂租車合約，並依約交付303-CR號營業小客車供丁○○租
    用，均足以生損害於乙○○及益程公司。嗣因丁○○未能依
    期繳納租金，經程益公司向丁○○、「乙○○」提起民事訴
    訟，由法務部調查局就上開租車合約及本票為指紋鑑定後，
    始悉上情。
三、案經益程公司訴由臺灣臺北地方法院檢察署檢察官偵查起訴
    。
    理  由
壹、證據能力部分：
一、被告丁○○之辯護人主張：證人即被告甲○○於偵查中之供
    述及證述內容，屬被告以外之人於審判外之陳述，且與審判
    中之陳述不符，有顯不可信之情形，檢察官應就甲○○上開
    偵查中之陳述無顯不可信之情形負舉證責任。查證人甲○○
    於偵查中之供述及證述內容，並未作為本判決定被告丁○○
    犯罪之證據，故上開證據有無證據能力無庸論擬。
二、次按被告以外之人於審判外之言詞或書面陳述，除法律有規
    定者外，不得作為證據；又被告以外之人於審判外之陳述，
    雖不符合同法第159條之1至第159條之4之規定，但經當事人
    於審判程序同意作為證據，法院審酌該言詞陳述或書面陳述
    作成時之情況，認為適當者，亦得為證據。當事人、代理人
    或辯護人於法院調查證據時，知有第159條第1項不得為證據
    之情形，而未於言詞辯論終結前聲明異議者，視為有前項之
    同意，刑事訴訟法第159條第1項及第159條之5分別定有明文
    。查本判決下列所引用之各該被告以外之人於審判外之陳述
    （包含書面陳述），除被告丁○○所爭執之部分，業經本院
    審酌如上外，其餘部分雖屬傳聞證據，惟當事人於原審及本
    院審理中均表示同意作為證據方法而不予爭執，且迄至言詞
    辯論終結前亦未再聲明異議，本院審酌上開證據資料製作時
    之情況，尚無違法不當及證明力明顯過低之瑕疵，亦認為以
    之作為證據應屬適當，故揆諸前開規定，爰逕依刑事訴訟法
    第159條之5規定，認前揭證據資料均有證據能力。
貳、實體部分：
一、被告甲○○於本院審理時固坦承有上開變造乙○○身分證，
    並持之為被告丁○○為連帶保證、於本票上簽名之事實，惟
    辯稱：伊並無詐騙益程公司、偽造文書及有價證蘇券之意，
    係被告丁○○未依約給付租金始生本案云云。其辯護人為其
    辯稱，被告甲○○僅係應被告丁○○之邀為渠作保，並依益
    程公司負責人之要求，在本票上簽名，該簽名僅係背書保證
    性質，至多該當偽造文書之刑責，並無偽造本票之意云云。
    惟查：
  (一)被告甲○○所犯上開變造乙○○身分證、行使變造乙○○身
    分證影本、於租車合約、本票上偽簽乙○○姓名，並持以行
    使之行為，業據被告甲○○自白不諱，核與告訴代理人丙○○、被告丁○○於原審審理時以證人身分具結證述之情節相
    符，復有外交部領事局事97年9月18日領一字第0975139561
    號函暨所附甲○○於92年11月7日冒用乙○○名義偽辦中華
    民國護照之申請書影本、租車合約書暨所附之變造之乙○○
    身分證影本、本票（見臺灣臺北地方法院檢察署96年度偵字
    第10060號卷第23頁-26頁）在卷可稽，且經內政部警政署刑
    事警察局鑑定上開合約書、本票原本後，認其上之「乙○○
    」指紋與被告甲○○之左拇指指紋相符，有該局96年6月15
    日刑紋字第0960089019號鑑驗書（參前揭卷第30頁）與法務
    部調查局95年11月3日調科貳字第095 00490450號鑑定通知
    書（見同前卷第13頁背面、第14頁）結果相同，足認上開租
    車合約、本票上之簽名係被告甲○○所偽簽，其自白與事實
    相符，應可採信。
  (二)按在票據上簽名者，依票上所載文義負責。二人以上共同簽
    名時，應連帶負責。票據法第5條定有明文。次按刑法第201
    條第1項偽造有價證券罪，其所稱「偽造」係指無製作權人
    意圖供行使之用，摹擬真品而製作，只須所偽造者具有證券
    之形式，足使一般人誤信為真實者，即可構成，不以事實上
    能否兌現為必要。最高法院著有97年度台上字第4486號判決
    判可參。查被告甲○○係冒用「乙○○」之名義，在如附表
    所示本票之發票人欄簽名並按捺指印，而完成本票之基本行
    為（即發票行為），本票乃流通證券，被告甲○○在發票人
    欄上偽簽乙○○姓名，即表示「乙○○」為該票據之發票人
    ，自已該當於刑法第201條第1項偽造有價證券之構成要件，
    被告甲○○辯稱：伊並無簽發本票之意思，伊簽名只是同意
    做保證人等語，顯係卸責之詞，不足採信。
二、訊據被告蔡忠豐固坦承，確有於上開時地與被告甲○○共同
    前往益程公司簽訂上開租車合約，並由被告甲○○在合約之
    「乙方連帶保證人」欄上偽造「乙○○」之署押並按捺指印
    （各1枚），復於本票發票人欄偽造「乙○○」之署押並按
    捺指印（各1枚）之事實，核與被告甲○○於原審審理時具
    結證稱之情節相符外，復有上開租車合約影本、如附表所示
    之本票影本在卷可稽；惟其辯稱：伊認識甲○○前，甲○○
    早已使用乙○○之身分多年，伊乃誤信甲○○即為乙○○，
    伊不知被告甲○○被通緝；被告甲○○在原審有證稱，伊不
    知道他的本名，伊認識他時他就叫乙○○，係氣伊拖累他，
    始為不利伊之證述云云。惟查：
  (一)證人即被告甲○○於偵查中固曾先後證稱：乙○○身分證是
    作保前一、二個月，一不詳姓名友人在中山北路一段給我的
    ，說是他撿到的，沒有代價，卷附影本是做保時將照片貼在
    上面影印而成云云；不是丁○○交給我的云云（見96偵字第
    10060號卷第37、54頁），於原審審理時證稱，身分證影本
    係在作保前一個月在中山北路一段的便利商店前撿到云云（
    見原審卷第85頁），惟被告甲○○早於92年11月7日持於91
    年8月16日補發之「乙○○」國民身分證（正本已當場驗畢
    退還）首次向外交部領事局申請護照，於92年11月10日獲發
    。另查調乙○○身分證口卡照片資料比對，發現上述身分證
    上照片與口卡不符，該護照顯遭以變造之身分證冒領，該局
    已依護照條例第19條第2項規定，撤銷原核定發乙○○護照
    之處分，並註銷該照，有外交部領事局97年9月18日領一字
    第09751 39561號函附本院卷可參，被告甲○○旋於同年12
    月8日出國，同年月11日亦有入出國證明書附本院卷可參（
    見本院卷第62-66頁、第60頁），可見被告甲○○早於92年
    11月7日前即持有上貼有其照片之變造乙○○國民身分證正
    本，且渠於92年1月30日因逃避執行經金門地方法院檢察署
    通緝，於94年6月21日緝獲等情，亦有本院被告前案紀綠表
    、通緝紀錄表在卷可稽，從而被告甲○○於本院審理時證稱
    ：我在被通緝的時候，我想要出去旅遊，依報紙廣告所載，
    花了12萬元，取得貼有自己照片之變造的乙○○身分證，再
    持以申辦護照。在偵查、原審的時候，都說這個身分證是我
    撿到的，是害怕冒名辦護照的事情被發現（見本院卷第88頁
    、107頁背面、108頁背面）等語，應屬真實。
  (二)次為被告丁○○是否知悉甲○○真實姓名，查：被告甲○○
    固早於92 年1月30日經金門地方法院檢察署發布通緝，並94
    年11月7日前即持有上貼有其照片之變造乙○○身分證正本
    等情，已始前述，惟渠於本院審理時證稱：我拿到乙○○的
    身分證以後，很少帶出去。都是為了逃避通緝，應付臨檢使
    用。這次使用在保證上是因為丁○○要租車，我沒有身分證
    。我幾乎沒有使用他的身分，我的朋友都知道我姓吳。我的
    朋友不知道我使用乙○○的身分證，他們碰到我都叫我吳大
    哥或是老芋仔，因為我姓吳。我認識被告丁○○的時候他在
    開計程車，我弟弟在美國，如果他回國，我們就會租丁○○
    的車子去祭拜我父親的墳墓，我們租他的車子去掃墓最少三
    次以上，墓碑上就寫我們是姓吳的人家，所以丁○○應該知
    道我姓吳，他都叫我吳大哥，但是他不知道我的全名。在作
    保前我沒有明著跟他講我被通緝，但是我認為他應該知道（
    見本院卷第89頁、108頁）。核與原審審理時所證：我沒有
    直接告訴被告丁○○我在通緝，他叫我吳大哥，但我不敢說
    他一定知道我本名，沒有人叫我乙○○等語（見原審卷第85
    頁背面、第86頁）相符，而被告丁○○亦自承大家叫被告甲○○為「吳大哥」或「老芋仔」，是以縱被告丁○○不知甲○○之真實姓名，亦應知大家既稱被告甲○○為「吳大哥」
    或「老芋仔」，被告甲○○絕非姓「林」，再參以被告甲○○證稱，其持有變造之乙○○身分證僅在逃避通緝、應付臨
    檢用，是以被告丁○○既自承有見過被告甲○○出示該身分
    證應付警察臨檢，顯見被告丁○○知悉被告甲○○因案通緝
    ，為通緝犯。是被告丁○○辯稱，誤認被告甲○○之真實姓
    名為乙○○云云，顯不可採。且依一般社會生活經驗，連帶
    保證人所負之連帶保證責任非輕，若非有一定程度之交誼，
    豈有輕率為他人作保之理，被告丁○○既請託被告甲○○擔
    任其租車合約之連帶保證人，顯見兩人間之交誼匪淺，被告
    丁○○豈有不知被告甲○○非「乙○○」之理？況且，被告
    兩人既有一定交情，益證被告甲○○前開證言非虛，當無虛
    編事實，故意攀誣被告丁○○。
  (三)再證人丙○○於原審審理時證稱：我們程序辦完後，包含連
    帶保證人簽完相關文件，才會把鑰匙交給持用人，不可能如
    丁○○說的被告甲○○簽合約之際，被告丁○○不在場，未
    見到被告甲○○如何於合約上簽名及簽發本票。簽約時合約
    規定要有一位租車人及一位連帶保證人，被告丁○○就帶著
    他的朋友，自稱「乙○○」來當連帶保證人，當時被告丁○○沒有問題，拿出身分證正本，被告甲○○拿出乙○○的身
    分證影本，我問是否本人，他背出身分證字號，我有核對影
    本上面為本人照片，我們不疑有他，被告甲○○在租賃合約
    書上之連帶保證人欄及本票發票人欄上簽名（見原審卷第87
    頁背面、88頁）。於本院前審審理時證稱：被告丁○○簽本
    票時甲○○在旁，是先簽合約、再簽本票，被告甲○○在本
    票發票人欄上簽「乙○○」姓名時，被告丁○○知道，當時
    被告二人一起拿證件給我們影印等語（見本院上訴審卷第68
    頁背面），顯見被告丁○○於車行租車簽租車合約及本票時
    知悉，被告甲○○以「乙○○」名義為之，被告丁○○辯稱
    ，不知被告甲○○在合約上為何種署名，顯係事後飾卸之詞
    。被告丁○○極力撇清、否認被告甲○○冒用「乙○○」之
    名簽約時在場，益證其畏罪心虛。
三、綜上所述，被告二人犯行均事證明確，洵堪認定。
四、被告二人行為後，刑法業於94年2月2日公布，於95年7月1日
    施行。按行為後法律有變更者，適用行為時之法律，但行為
    後之法律有利於行為人者，適用最有利於行為人之法律，現
    行刑法第2條第1項定有明文，此條規定乃與刑法第1條罪刑
    法定主義契合，而貫徹法律禁止溯及既往原則，係規範行為
    後法律變更所生新舊法律比較適用之準據法，是以，刑法第
    2條本身雖經修正，但其既屬適用法律之準據法，本身尚無
    比較新舊法之問題，應一律適用裁判時之現行刑法第2條規
    定以決定適用之刑罰法律。又本次刑法修正之比較新舊法，
    應就罪刑有關之共犯、未遂犯、想像競合犯、牽連犯、連續
    犯、結合犯，以及累犯加重、自首減輕暨其他法定加減原因
    （如身分加減）與加減例等一切情形，綜其全部罪刑之結果
    而為比較（最高法院95年5月23日95年度第8次刑庭會議決議
    意旨可資參照）。
  (一)刑法第212條本身雖未修正，然該罪有罰金刑之處罰，且自
    24年7月1日施行後即未再修正，依增訂刑法施行法第1條之1
    規定，其罰金即應以新臺幣為單位，數額應提高30倍。而倘
    依被告行為時之罰金罰鍰提高標準條例第1條之規定，依法
    律應處罰金罰鍰者，就其原定數額提高為2倍至10倍。但法
    律已依一定比率規定罰金或罰鍰之數額或倍數者，依其規定
    。而依行政院會銜司法院於72年7月27日發布，同年8 月1日
    施行，有關刑法定有罰金各條，提高為10倍。再者銀元與新
    台幣之比率為1比3。從而前開犯罪條文修正前、後罰金最高
    額應屬相同。惟被告行為時，刑法第33條第5款原規定：「
    罰金：1元以上。」，修正後刑法第33條第5款則規定：「罰
    金：新台幣1千元以上，以百元計算之。」，將罰金刑提高
    為新臺幣1千元以上，且以百元計算，比較修正前後規定，
    修正後刑法第212條所規定本刑罰金刑之最低額，較修正前
    提高，依修正後刑法第2條第1項規定，自應以修正前之規定
    對被告較為有利。
  (二)刑法第28條雖將「實施」修正為「實行」，惟參照修正理由
    之說明，原「實施」之概念，包含陰謀、預備、著手及實行
    等階段之行為，修正後僅共同實行犯罪行為始成立共同正犯
    。是新法共同正犯之範圍已有限縮，排除陰謀犯、預備犯之
    共同正犯。新舊法就共同正犯之範圍既因此而有變動，自屬
    犯罪後法律有變更，應為新舊法比較適用。比較新舊法結果
    ，適用修正後刑法第28條規定，較有利於被告。
  (三)又按犯一罪而其方法或結果之行為，均在新法施行前者，新
    法施行後，應依新法第2條第1項之規定，適用最有利於行為
    人之法律（同上決議五(三)參照）。被告所犯各罪間，有方法
    、結果之牽連關係，應論以牽連犯，惟被告行為後，新法業
    已刪除第55條後段牽連犯之規定，茲比較新、舊法結果，以
    舊法第55條後段從一重處斷，相較於新法需論以數罪併罰，
    對被告較為有利，故應適用較有利於被告之舊法第55條後段
    之規定。
  (四)經綜合全部罪刑而為比較結果，本件涉及新舊法比較適用者
    ，新法之規定非有利於被告，揆諸上揭說明，就涉及新舊法
    比較適用事項，應依刑法第2條第1項前段，一體適用被告行
    為時之舊法規定，合先敘明。
五、查「國民身分證」為品行能力服務相類證書之一種，固屬於
    刑法第212條所指之特種文書，惟被告行為後戶籍法於97年5
    月28日修正公布施行，增訂第75條規定「意圖供冒用身分使
    用，而偽造、變造國民身分證，足以生損害於公眾或他人者
    ，處5年以下有期徒刑、拘役或科或併科新臺幣50萬元以下
    罰金。行使前項偽造、變造之國民身分證者，亦同。將國民
    身分證交付他人，以供冒名使用，或冒用身分而使用他人交
    付或遺失之國民身分證，足以生損害於公眾或他人者，處3
    年以下有期徒刑、拘役或科或併科新臺幣30萬元以下罰金。
    」，將偽變造、行使偽變造身分證特種文書之犯罪加重其刑
    責（此係修法加重刑責，非新增處罰要件，與罪刑法定主義
    無涉），經比較戶籍法第75條行使偽造身分證罪及刑法第
    216 條、第212條行使偽造、變造特種文書罪之刑度，以刑
    法第216條、第212條之規定有利於被告，依刑法第2條第1項
    前段規定，應以刑法第216條、第212條之行使偽變造特種文
    書罪處斷。核被告2人所為，均係犯刑法第216條、第210條
    、第212條之行使偽造私文書罪、行使變造特種文書罪及第
    201條第1項之偽造有價證券罪。被告甲○○另犯變造特種文
    書罪，其變造特種文書之低度行為為行使變造特種文書之高
    度行為所吸收。被告2人偽造「乙○○」署押之行為為偽造
    私文書、偽造有價證券之階段行為，又其偽造私文書之低度
    行為為行使偽造私文書之高度行為所吸收；另外，其2人之
    行使偽造有價證券之低度行為為偽造有價證券之高度行為所
    吸收，均不另論罪。被告2人就所犯上開偽造私文書罪、行
    使變造特種文書罪、偽造有價證券罪，均有犯意聯絡，行為
    分擔，為共同正犯。被告甲○○所犯變造特種文書罪與不詳
    姓名年籍成年人間，有犯意聯絡、行為分擔，為共同正犯。
    再被告二人所犯行使偽造私文書罪、行使變造特種文書罪及
    偽造有價證券罪間，有方法結果之牽連關係，依修正前刑法
    第55條之規定，均應從重論以一偽造有價證券罪。查本件係
    被告甲○○基於情誼為被告丁○○作保，使被告丁○○得以
    租得車輛謀生，詎被告丁○○未按時繳納租金，經益程公司
    對被告丁○○、「乙○○」提起民事訴訟而悉上情，被告甲○○係基於幫助被告丁○○謀生而為本件犯行，未因本件偽
    造有價證券而獲得利益，被告丁○○係為謀生而出此下策，
    所積欠之租金為12萬4800元，金額非鉅，且於本院審理時已
    與告訴人和解，清償部分金額，本院認被告二人犯罪之情狀
    顯有可憫恕之處，縱科以最低度刑仍嫌過重，爰依刑法第59
    條之規定酌量減輕其刑。至被告甲○○變造身分證之犯行雖
    未據檢察官起訴，惟與其行使變造之身分證影本之犯行間，
    有高低度行為之吸收關係，為起訴效力之所及，本院自應併
    予審理。惟被告甲○○變造身分證之原係為冒名申辦護照及
    逃避臨檢之用，會將之影印後持以為
    本件之行使行為，係因被告丁○○之請求，與原冒名申辦護
    照顯非基於概括犯意為之，而其冒名申辦護照之行為未經檢
    察官起訴，自非本件審理範圍，附此敘明。
六、原審據以論罪科刑，固非無見，惟(一)被告二人持以使用之身
    分證影本並非被告甲○○所拾獲，原審未能查得實情，認定
    事實有誤。(二)被告行為後戶籍法於97年5月28日修正公布施
    行，第75條增定偽造造身分證相關犯行之罰則，為刑法第
    212條之特別規定，原審未及比較適用。(三)被告丁○○於本
    院審理時與告訴人達成和解等情，原審亦未及審酌。被告上
    訴否認犯行固無理由，惟原判決既有上開可議之處，自屬無
    可維持，應由本院將原判決撤銷改判。
七、爰審酌被告2人之犯罪動機，係為擔保被告丁○○租賃營業
    小客車以供駕車謀生、偽造本票之金額、犯罪結果對金融秩
    序所生之危害；被告甲○○犯罪後尚知坦認犯行態度良好；
    被告丁○○因此取得車輛謀生獲利，卻於犯罪後仍飾詞脫罪
    ，被告丁○○於本院審理時與告訴人公司達成和解，已先行
    給付7萬元，尚餘5萬6130元約定分期清償，有和解書附卷可
    稽等一切情狀，分別量處如主文所示之刑。被告2人所犯上
    開之罪，依中華民國九十六年罪犯減刑條例第3條規定，係
    屬該條例第3條所列舉不予減刑之罪，均不予減刑，附此敘
    明。
八、沒收部分：
  (一)按刑法第205條對於偽造、變造之有價證券設有沒收之特別
    規定，是對於偽造之有價證券自應依該條規定宣告沒收，惟
    關於2人以上為共同發票人之有價證券，如僅其中部分共同
    發票人係偽造，因該有價證券之真正發票人部分仍屬有效，
    為避免影響合法執票人對於真正發票人之票據權利，自不得
    將整張有價證券宣告沒收，此時僅依前開法條規定，將該有
    價證券關於偽造發票人部分宣告沒收即可（最高法院91年度
    上字第7082號判決意旨參照）。是以，如附表所示之本票，
    其上偽造之發票人乙○○部分，應依刑法第205條之規定，
    不問屬於犯人與否，併於宣告沒收。至於被告2人在前開本
    票發票人欄上偽造「乙○○」之署押及按捺之指印各1枚，
    因偽造有價證券上所偽造之署押，係屬偽造有價證券之一部
    分，已因偽造有價證券之沒收而包括在內，自不應重為沒收
    之諭知（最高法院89年度台上字第3757號判決意旨參照），
    附此敘明。
  (二)系爭合約上「乙方連帶保證人欄」偽造之「乙○○」署押及
    按捺之指紋各1枚，均應依刑法第219條之規定，不問屬於犯
    人與否，併於宣告沒收。
  (三)被告甲○○用以變造「乙○○」身分證之相片1張，雖為被
    告甲○○所有，因未扣案，且非屬違禁物，為免日後執行困
    難，爰不併予宣告沒收之。
九、公訴意旨另以：被告甲○○因案通緝，於93年10月間，在台
    北市○○○路○段，明知某姓名年籍不詳之成年男子所交付
    之乙○○身分證係來源不明之贓物，仍予收受後留供己用，
    所為涉犯刑法第349條第1項之收受贓物罪。公訴人認被告甲○○涉犯上開罪嫌，無非以被告甲○○於偵查中之自白、卷
    附乙○○身分證影本為主要論據。按被告或共犯之自白，不
    作為有罪判決之唯一證據，仍應調查其他必要之證據，以察
    其是否與事實相符。刑事訴訟法第156條第2項定有明文。經
    查，上開變造之乙○○身分證，係被告甲○○為於通緝期間
    出國，與不詳姓名年籍之成年男子，共同基於變造身分證之
    犯意聯絡，以12萬元之代價，於92年11月7日前之某日，將
    其所有之照片交予該男子，由該男子於不詳時地，將甲○○
    之照片貼於以不詳方式取得之乙○○身分證上，共同變造乙○○之身分證而取得。嗣應被告丁○○之請，影印上開變造
    之乙○○身分證後，為本案犯行，除被告之自白，尚有外交
    部領事局之函文附卷可參等情，業經本院認定如前，是被告
    甲○○於偵查中之收受贓物之自白顯與事實不符，依刑事訴
    法第156條第2項之規定，自不得以之為被告犯罪之證據。而
    依被告甲○○於本院審理時之自白，上開變造之身分證既係
    不詳姓名人為伊所變造，該乙○○之身分證正本如何取得，
    自非被告甲○○所得知悉，檢察官復未舉證證明，被告有何
    收受贓物犯行，自難僅以經調查後被告所為與事實不符之自
    白為論罪依據，被告甲○○此部分犯罪尚難證明，惟公訴意
    旨認被告此部分犯行，與經論罪科刑之部分有裁判上一罪之
    牽連關係，爰不另為無罪之諭知。
據上論斷，應依刑事訴訟法第369條第1項前段、第364條、第299
條第1項前段，刑法第2條第1項前段、第28條（修正前）、第55
條（修正前）、第201條第1項、第216條、第210條、第212條、
第205條、第219條、第33條第5款（修正前）、第59條，刑法施
行法第1條之1第1項、第2項前段，判決如主文。
本案經檢察官劉靜婉到庭執行職務。
中    華    民    國    97    年    11    月    18    日
                  刑事第十六庭審判長法  官  溫耀源
                                    法  官  許增男
                                    法  官  王敏慧
以上正本證明與原本無異。
如不服本判決，應於收受送達後十日內向本院提出上訴書狀，其
未敘述上訴之理由者並得於提起上訴後十日內向本院補提理由書
（均須按他造當事人之人數附繕本）「切勿逕送上級法院」。
                                    書記官  丁淑蘭
中    華    民    國    97    年    11    月    18    日
附錄本案論罪科刑法條全文：
中華民國刑法第201條
（有價證券之偽造變造與行使罪）
意圖供行使之用，而偽造、變造公債票、公司股票或其他有價證
券者，處3年以上10年以下有期徒刑，得併科3千元以下罰金。
行使偽造、變造之公債票、公司股票或其他有價證券，或意圖供
行使之用，而收集或交付於人者，處1年以上7年以下有期徒刑，
得併科3千元以下罰金。
中華民國刑法第216條
（行使偽造變造或登載不實之文書罪）
行使第210條至第215條之文書者，依偽造、變造文書或登載不實
事項或使登載不實事項之規定處斷。
中華民國刑法第210條
（偽造變造私文書罪）
偽造、變造私文書，足以生損害於公眾或他人者，處5年以下有
期徒刑。
中華民國刑法第212條
（偽造變造特種文書罪）
偽造、變造護照、旅券、免許證、特許證及關於品行、能力服務
或其他相類之證書、介紹書，足以生損害於公眾或他人者，處1
年以下有期徒刑、拘役或3百元以下罰金。
附表：
┌──┬─────┬────┬──────┬────┬──────┬────┐
│票據│發票人    │票據號碼│ 票面金     │ 受款   │  發票日    │ 到期日 │
│種類│          │        │額（新臺幣）│人      │            │        │
├──┼─────┼────┼──────┼────┼──────┼────┤
│本票│丁○○、「│ＴＨ    │93萬元      │（未載）│93年11月5日 │（未載）│
│    │乙○○」  │0000000 │            │        │            │        │
└──┴─────┴────┴──────┴────┴──────┴────┘


司法院資訊處製作；財團法人民間司法改革基金會備份。
